臺灣高等法院臺中分院民事判決　96年度再字第1號
再審原告　　乙○○
　　　　　　　　　　　段175.
再審原告　　丙○○
　　　　　　　　　　　之1號2.
再審原告　　甲○○
　　　　　　　　　　　義巷10.
再審被告　　丁○○
　　　　　　　　　　　號
上列當事人間請求租佃爭議事件，再審原告對於中華民國95年8
月2日本院95年度上字第177號確定判決提起再審之訴，本院判決
如左：
    主  文
再審之訴駁回。
再審訴訟費用由再審原告負擔。
    事    實
甲、再審原告方面：
一、聲明：求為判決：(一)鈞院95年度上字第177號確定判決應予
    廢棄。(二)程序費用由再審被告負擔。
二、陳述：原確定判決有民事訴訟法第496條第1項第1款適用法
    規顯有錯誤之再審事由：
  (一)依耕地三七五減租條例第17條第3款地租積欠達兩年之總額
    時，可終止租約。
  (二)承租人93年至95年12月之間未繳租金已超過兩年以上接近三
    年以上接近3年。
  (三)三五五減租條例第10條（拒收地租之處置）出租人拒絕地租
    時，承租人得憑村里長及農會證明送請鄉鎮市區公所代，限
    出租人於10日內領取，逾期得由鄉鎮市區公所斟酌情形，照
    當地當時市價標售保管其效力與提存同，鈞院前開確定判決
    認承租人租用系爭土地已達40餘年，在此之前均按年繳納租
    金而無欠租情事，惟事實上被上訴人不僅未繳租金甚至租約
    也未依年之習慣辦理續租，三七五減租條例第10條法律已清
    楚規定承租人需依法期限內繳納或提存，鈞院前開確定判決
    適用法規適用顯有錯誤，請求重審，爰請廢棄原確定判決，
    判決再審原告依法終止租約收回自耕。
乙、再審被告方面：本件未經言詞辯論，再審被告亦未提出書狀
    作何聲明或陳述。
    理  由
一、按有適用法規顯有錯誤者，得以再審之訴對於確定終局判決
    聲明不服，觀諸民事訴訟法496條1項第1款定有明文。次按
    ，再審之訴顯無再審理由者，得不經言詞辯論，以判決駁回
    之，同法第502條第2項亦有明定。
二、按民事訴訟法第496條第1項第1款所謂適用法規顯有錯誤，
    係指確定判決所適用之法規，顯然不合於法律規定，或與司
    法院現尚有效及大法官會議之解釋，或本院尚有效之判例，
    顯然違反者而言，並不包括漏未斟酌證據、認定事實錯誤、
    取捨證據失當、判決不備理由及在學說上諸說併存致發生法
    律上見解歧異等之情形在內（最高法院60年度台再字第170
    號、63年度台上字第880號判例、90年度台再字第27號判決
    參照）。
三、本件再審原告雖起訴主張：原確定判決有前開適用法規顯有
    錯誤云云，然本件再審被告於91年12月31日租期屆滿後，仍
    為系爭土地之使用收益，且於92年間尚有給付該年度之租金
    予當時之再審原告潘石成，再審被告再審原告潘石成係93年
    初欲將土地移轉過戶予再審原告時，始發現未註記耕地租約
    ，乃據此拒收租金，兩造間耕地三七五租賃關係之存否，即
    互有爭執，是再審原告既拒收租金於先，又未經定期催告繳
    租，自難逕以再審被告自93年間起遲未繳租為由，終止本件
    之租約；又耕地租約應以書面為之，乃為保護佃農及謀舉證
    上便利而設，書面僅為契約內容之證明，非謂耕地租約之訂
    立以書面登記為生效要件，再審原告以本件耕地租約屆期未
    經辦理註記為由，否認兩造間租佃關係之存在，尚屬無據，
    此業據本院前確定判決認定明確，再審原告徒以再審被告積
    欠二年以上未繳租及未辦理續約或提存租金為由，主張本院
    前開確定判決適用法規顯有錯誤，無非係就法院依職權認定
    之事實及證據取捨，再事爭執，難謂有據。此外，再審原告
    既無正當理由而拒收再審被告欲繳納之租金，已屬受領遲延
    ，再審被告縱未提存租金，亦不生違約之問題，是再審原告
    在未經催告以前，應不得據此終此兩造間之耕地租金，原確
    定判決因之駁回再審原告之請求，自無違法或不當之處，自
    不生適用法規顯有錯誤之問題，再審原告執此提起本件再審
    之訴，應認為顯無理由，應予駁回。
四、綜上所述，再審原告對本院上開確定判決，提起再審之訴，
    為顯無理由，爰不經言詞辯論以判決駁回之。
五、本件事證已臻明確，再審原告其餘攻擊防禦方法及舉證，無
    庸逐一論列，併此敘明。
六、據上論結，本件再審之訴為顯無理由，依民事訴訟法第502
    條第2項、第78條判決如主文。
中　　華　　民　　國　　96　　年　　1 　　月　　8 　　日
                  民事第二庭    審判長法　官　童有德
                                      法　官　翁芳靜
                                      法　官  謝說容
以上正本係照原本作成。
如對本判決上訴，須於收受判決送達後二十日內向本院提出上訴
書狀，其未表明上訴理由者，應於提出上訴後二十日內向本院提
出上訴理由書 (須按他造人數附具繕本)。
上訴時應提出委任律師為訴訟代理人之委任狀。具有民事訴訟法
第四百六十六條之一第一項但書或第二項之情形為訴訟代理人者
，另應附具律師及格證書及釋明委任人與受任人有該條項所定關
係之釋明文書影本。
　　　　　　　　　　　　　　　　　　　書記官　蘇昭文
中　　華　　民　　國　　96　　年　　1 　　月　　9 　　日
　　　　　　　　　　　　　　　　　　　　　            Ｃ
